【裁判字號】    97,簡,25
【裁判日期】    970623
【裁判案由】    就業服務法
【裁判全文】
臺中高等行政法院判決
                                     97年度簡字第00025號
原      告  甲○○
被      告  苗栗縣政府
代  表  人  乙○○
訴訟代理人  丁○○
            戊○○
上列當事人間因就業服務法事件，原告不服行政院勞工委員會中
華民國96年12月28日勞訴字第0960029621號訴願決定，提起行政
訴訟。本院判決如下︰
    主  文
原告之訴駁回。
訴訟費用由原告負擔。
    事實及理由
一、緣原告未經申請許可，聘僱案外人曾欽銘所申請聘僱之印尼
    籍看護工SITI ZUBAIDAH君（中文姓名：西蒂，護照號碼：
    AK317773 ，以下簡稱為西蒂）至原告宅，從事照顧原告母
    親之工作，案經苗栗縣警察局大湖分局於民國（下同）96年
    7月18日查獲，該分局遂於96年8月9日以湖警一字第0960009
    282號函移由被告核處，經被告審查屬實，乃依就業服務法
    第57條第1款及第63條第1項規定，以96年9月19日府勞就字
    第0960137746號違反就業服務法罰鍰處分書處原告罰鍰新台
    幣（下同）15萬元。原告不服，向行政院勞工委員會提起訴
    願，遭駁回，遂提起本件行政訴訟。
二、原告起訴意旨略謂：
    原告委託育達人力仲介管理顧問有限公司（以下簡稱為育達
    人力仲介公司）業務員丙○○申請外勞照顧家母，96年7月6
    日丙○○聲稱西蒂是前雇主於96年6月25日轉換出來，是合
    法外勞，派遣給我照顧家母，並要原告試用一個月，如果可
    以便會將外勞西蒂之合法文件交付原告，因原告對申請外勞
    事宜並無專業知識，就社會一般情形，委任專業人力仲介公
    司申請外勞，屬極為平常之事，原告對仲介公司及業務員之
    告知事項，自屬深信不疑，認為西蒂為合法外勞，始將其留
    下試用。原處分及訴願決定均置上開事實於不問，徒以就業
    服務法第57條第1款之規定，係課予雇主義務，不以故意過
    失為要件，苟有僱用事實，即對原告處罰，惟法律對人民之
    處罰，應以有故意過失為前提，無過失責任應以法律有明文
    者為限，此為一般法律原則。就業服務法第57條第1款，並
    無明文採無過失責任主義，依一般法律原則，自應以雇主有
    故意過失為要件，始得加以處罰。被告及訴願決定機關，罔
    顧上開法律原則，對原告加以處罰，於法有違，請判決撤銷
    原處分及訴願決定云云。
三、被告答辯意旨略謂：
    (一)查就業服務法第57條第1款明文禁止非法聘僱未經許可、
      許可失效或他人所申請聘僱之外國人從事工作，旨在保障
      國民工作權、維持社會秩序而避免妨礙本國人之就業機會
      、勞動條件、國民經濟發展及社會安定。故針對聘僱外國
      人從事工作，立法採申請許可制，此揆諸同法第42條之規
      定亦明。原告如需聘僱外國人從事工作，即應依法申請許
      可。次查，僱傭關係之確認應依人格之從屬性、勞務之對
      價報酬及其他法令之規定等實質關係以判斷勞務給付狀態
      究屬何種形式，而勞工對於雇主所為之工作指示是否有承
      諾與否之自由、勞工業務遂行過程中有無雇主指揮監督、
      工作地點拘束性之有無、勞務之替代性之有無，均係判定
      實質關係之僱傭契約存否之論據。本件稽之原處分卷附之
      96年7月18日第一次調查筆錄所載，原告陳稱略以：「西
      蒂於96年7月4日由育達人力仲介公司丙○○帶來我家中，
      為了要照顧我母親薛鄭桂蘭，工作至今14天，我是透過育
      達仲介丙○○僱請來的，我現在還在試用西蒂時間，因為
      96年6月底前透過仲介公司終止前一位外勞，本次僱用西
      蒂的手續，我也是透過丙○○辦理，至於辦理情形我完全
      不過問，因為我是要求丙○○合法為我申請，現在我無法
      提出核准西蒂之僱用證明文件，因為丙○○說我僱用的西
      蒂是已經辦理僱用手續的外勞。‧‧‧」又西蒂陳稱略以
      ：「‧‧‧於96年7月4日下午仲介丙○○帶我至甲○○宅
      照顧阿嬤，我在甲○○宅照顧他媽媽，她行動不方面，我
      至該處於7月4日至今18日尚未給我薪水，但是她有說每月
      1 日要給付薪資。‧‧‧」原告於本府勞工局96年8月29
      日調查筆錄所陳略以：「她到我家工作了10幾天，當初丙
      ○○帶外勞到我家時說外勞的薪資照薪資表給付，因為外
      勞只工作了10幾天還未付薪水，‧‧‧」則原告已自承聘
      僱西蒂從事看護工作10餘天，並應允給付薪資，則本件原
      告與S君間顯已成立僱傭關係至明，原告違反就業服務法
      第57條第1款規定之事實，洵堪認定。
    (二)原告主張其係委託仲介公司業務員代為處理聘僱外籍勞工
      相關事宜，其不應受罰云云，然就業服務法第57條第1款
      規定，係課予雇主之義務且不以故意或過失為要件，仲介
      之業務疏失，僅為原告得向該仲介公司請求民事賠償之理
      由，並不影響原告違反就業服務法應受處罰之事實。原告
      違反就業服務法第57條第1款規定，事證確鑿，應無疑義
      ，請判決駁回原告之訴等語。
四、本院查：
    按「雇主聘僱之外國人於聘僱許可有效期間內，如需轉換雇
    主或受聘僱於二以上之雇主者，應由新雇主申請許可。申請
    轉換雇主時，新雇主應檢附受聘僱外國人之離職證明文件。
    」「雇主聘僱外國人不得有下列情事：一聘僱未經許可、許
    可失效或他人所申請聘僱之外國人。‧‧‧」「違反‧‧‧
    第57條第1款‧‧‧規定者，處新臺幣15萬元以上75萬元以
    下罰鍰。」就業服務法第53條、第57條第1款及第63條第1項
    定有明文。次按就業服務法第57條第1款明文禁止非法聘僱
    未經許可、許可失效或他人所申請聘僱之外國人從事工作，
    旨在保障國民工作權、維持社會秩序而避免妨礙本國人之就
    業機會、勞動條件、國民經濟發展及社會安定。故針對聘僱
    外國人從事工作，立法採申請許可制，此揆諸同法第42條之
    規定亦明。是原告如需聘僱外國人從事工作，無論係自行由
    外國引進或他人申請入境後再轉換雇主，均應依法申請許可
    ，始得聘僱。本件外勞西蒂，原為案外人曾欽銘代其父曾火
    乾委託育達人力仲介公司業務員丙○○代辦申請聘僱看護其
    因車禍受重傷之兒子，惟因其入境後，原需由其看護之病人
    已進入加護病房，需由專業人員看護，乃請原代辦聘僱之育
    達人力仲介公司業務員丙○○辦理轉換他人聘僱，丙○○竟
    未經申請許可，即對原告表示西蒂已經辦理僱用手續，是合
    法外勞，原告亦疏未向丙○○索取申請許可證件，即自96年
    7月4日起聘僱西蒂看護其母，至同年月18日為警查獲，已聘
    僱該外勞西蒂工作14天等情，業經外勞西蒂、原實際委託丙
    ○○辦理申請之雇主曾欽銘在警局供述甚詳，並為原告所是
    認，育達人力仲介公司業務員丙○○在警局亦供承西蒂係其
    代曾火乾申請入境為其子看護之看護工，是原告未依就業服
    務法第53條之規定申請許可，即自96年7月4日起聘僱西蒂看
    護其母鄭桂蘭，至同年月18日為警查獲，已聘僱該外國人西
    蒂工作14天之事實，事證至為明確，原告委有違反就業服務
    法第57條第1款之規定，洵堪認定。原告雖主張其係委任專
    業之育達人力仲介公司業務員丙○○申請外勞，對仲介公司
    及業務員告知事項，自屬深信不疑，丙○○既稱西蒂為合法
    外勞，始將其留下，且在試用云云。經查被告主張就業服務
    法第57條第1款規定，係課予雇主之義務，不以故意或過失
    為要件，固屬於法無據；惟育達人力仲介公司業務員丙○○
    仲介外勞西蒂予原告，有否依法申請許可，原告自應要求仲
    介公司提出許可文件，證實無誤後始得予以聘僱，原告未予
    查明，即予聘僱，自有過失之責；原告不得以仲介之業務疏
    失主張免責，仲介之業務疏失，僅為原告得向該仲介公司請
    求民事賠償之理由，並不影響原告違反就業服務法應受處罰
    之事實。次查，僱傭關係之確認應依人格之從屬性、勞務之
    對價報酬及其他法令之規定等實質關係以判斷勞務給付狀態
    究屬何種形式，而勞工對於雇主所為之工作指示是否有承諾
    與否之自由、勞工業務遂行過程中有無雇主指揮監督、工作
    地點拘束性之有無、勞務之替代性之有無，均係判定實質關
    係之僱傭契約存否之論據。本件原告既自陳西蒂照顧其母十
    餘日，當初丙○○帶外勞到我家時說外勞的薪資照薪資表給
    付，因為外勞只工作十餘日還未付薪水等語，有原告於96
    年8月29日在被告所屬勞工局調查筆錄附訴願卷可稽（未編
    號），則原告已自承聘僱西蒂從事看護工作十餘日，並應允
    給付薪資，足徵原告與西蒂間業已成立僱傭關係。原告委有
    違反就業服務法第57條第1款規定之事實，洵堪認定，被告
    依同法第63條第1項之規定，科處原告罰鍰15萬元，並無違
    誤，訴願決定予以維持，亦無不合，原告訴請撤銷，為無理
    由，應予駁回。惟按就業服務法第40條規定，私立就業服務
    機構及其從業人員從事就業服務業務，不得有下列情事：15.
    辦理就業服務業務，未善盡受任事務，致雇主違反本法或依
    本法所發布之命令。同法第67條規定，違反上開規定者，處
    新臺幣6萬元以上30萬元以下罰鍰。本件倘丙○○確係育達
    人力仲介公司之業務員（可就曾火乾申請西蒂為看護工案查
    明是否由育達人力仲介公司仲介），則丙○○未申請許可，
    即向原告偽稱已合法申請許可，將原由其代曾火乾辦理申請
    聘僱之外勞轉換予原告，致原告因而被處罰，則育達人力仲
    介公司有無監督疏失應受處罰之責，而有違反上開法律之規
    定，被告自亦應併予查明辦理，不應棄置不論，否則，被告
    對不熟悉就業服務法之人民予以處罰，而對熟悉就業服務法
    之專業仲介公司卻視而不見，顯失公允，併予指明。至兩造
    其餘訴辯事由，尚不影響本件實體之決定，已無庸逐一論述
    ，併予敘明。又本件係屬簡易案件，爰不經言詞辯論逕為判
    決。
據上論結，本件原告之訴為無理由，依行政訴訟法第233條第1項
、第236條、第195條第1項後段、第98條第1項前段，判決如主文
。
中    華    民    國    97    年    6     月    23    日
                臺中高等行政法院第三庭
                                法  官  林  金  本
以上正本證明與原本無異。
如不服本判決，應於判決送達後20日內，以本訴訟事件所涉及之
法律見解具有原則性者，始得向本院提出上訴狀並表明上訴理由
，經最高行政法院許可，否則不得上訴；如於本判決宣示後送達
前提起上訴者，應於判決送達後20 日內補提上訴理由書（均應
依對造人數提出繕本）。
中    華    民    國    97    年    6     月    23    日
                                書記官  蔡  騰  德


司法院資訊處製作；財團法人民間司法改革基金會備份。
